臺灣臺中地方法院刑事裁定
111年度聲判字第78號
聲  請  人
即  告訴人  金之園有限公司

代  表  人  范家豪
代  理  人  洪家駿律師
            劉旻翰律師
被      告  賴育菘



            董秀英




上列聲請人因告訴被告違反商標法等案件，不服臺灣高等檢察署
智慧財產檢察分署檢察長中華民國111年5月31日111年度上聲議
字第239號駁回聲請再議之處分(原不起訴處分案號：臺灣臺中地
方檢察署111年度偵字第7965號)，聲請交付審判，本院裁定如下
：
    主  文
聲請駁回。
    理  由
一、按告訴人不服上級法院檢察署檢察長或檢察總長認再議為無
    理由而駁回之處分者，得於接受處分書後10日內委任律師提
    出理由狀，向該管第一審法院聲請交付審判；法院認交付審
    判之聲請不合法或無理由者，應駁回之，刑事訴訟法第258
    條之1第1項、第258條之3第2項前段，分別定有明文。查本
    件聲請人即告訴人金之園有限公司以被告董秀英、賴育菘涉
    犯商標法第95條第1款之未經商標權人同意，為行銷目的於
    同一商品或服務使用相同商標及商標法第97條之明知他人所
    為之前二條商品而販賣等罪嫌，提出告訴，案經臺灣臺中地
    方檢察署(下稱臺中地檢署)檢察官偵查後，於民國111年4月
    27日以111年度偵字第7965號為不起訴處分，因告訴人不服
    ，具狀聲請再議，經臺灣高等檢察署智慧財產檢察分署(下
    稱智財高分署)檢察長於111年5月31日以111年度上聲議字第
    239號處分書，認再議之聲請為無理由，駁回再議之聲請。
    又告訴人於111年6月10日收受該駁回再議處分書後10日內之
    111年6月17日委任律師具狀向本院聲請交付審判等情，有上
    開不起訴處分書、駁回再議聲請處分書各1份、智財高分署
    送達證書1紙、刑事聲請交付審判狀1份附卷可稽【見臺中地
    檢署111年度偵字第7965號偵查卷宗(下稱偵卷)第25-27頁、
    智財高分署111年度上聲議字第239號偵查卷宗(下稱上聲議
    卷)第44-46、49頁、本院卷第5-15頁】，業經本院調閱上開
    偵查卷宗核閱無訛，且告訴人所提刑事聲請交付審判狀上亦
    蓋有本院收狀戳日期乙情，此有蓋有本院收狀日期戳印之刑
    事聲請交付審判狀1紙在卷可稽(見本院卷第5頁)，則揆諸前
    揭規定，告訴人向本院提起本件聲請，在程序上即屬適法，
    先予敘明。
二、聲請交付審判意旨略以：
  ㈠告訴人自77年起，即開始經營「范記金之園」餐廳品牌，並
    於109年間，榮獲米其林指南必比登推薦，告訴人並將「范
    記金之園」之商標名稱及圖樣向經濟部智慧財產局申請註冊
    登記，現仍於商標專用期間，被告2人明知告訴人為「范記
    金之園」商標權人，逕於108年10月間，以「金之園民權店
    」之名稱，於Facebook(下稱臉書)社群網站上經營粉絲團，
    作為被告2人經營之「金雞園小吃店」使用，致消費者多有
    混淆誤認，被告2人於110年3、4月間，將店面上「金g園咖
    啡簡餐精緻餐盒」之招牌，全數變更為「金之園民權店簡餐
    咖啡」，便當盒均張貼有「金之園」之字樣，與告訴人註冊
    登記之商標名稱、圖樣相合。
  ㈡告訴人主張被告2人侵害商標權犯行主要為被告2人於告訴人
    榮獲米其林指南必比登推薦後，將原「金g園」簡餐店，改
    為「金之園」簡餐招牌，而上開行為時間為110年間，已於
    告訴人申請商標註冊通過之107年11月後，非於商標註冊申
    請前。
  ㈢被告董秀英自承其原係在告訴人代表人范家豪母親洪維貞經
    營之「金之園小吃店民權店」工作，當時稱為「金之園草袋
    飯專賣店」，洪維貞曾口頭同意其使用「金之園」招牌，僅
    係經洪維貞口頭同意，沒有任何證據可稽，被告2人對於其
    等未獲得洪維貞、洪維貞之子即申請人、代表人之授權，自
    不能諉為不知，參以告訴人獲得必比登殊榮為流通之新聞內
    容，商標註冊登記係公開可查詢資訊，被告2人於110年間，
    更換招牌，足見被告2人伺機盜用商標以牟利之犯意。
  ㈣被告2人於110年間，置換招牌前使用之招牌「金g園」、「金
    之園」，其上字體均不同於110年後招牌字樣，被告顯有盜
    用告訴人商標之故意，縱未達直接故意，被告2人繼續使用
    ，仍屬攀附告訴人已建立之商譽及知名度，自無辯稱善意餘
    地。
三、按刑事訴訟法第258條之1規定告訴人得向法院聲請交付審判
    ，係對於「檢察官不起訴或緩起訴裁量權」制衡之一種外部
    監督機制，法院僅就檢察官所為不起訴或緩起訴之處分是否
    正確加以審查，以防止檢察機關濫權。依此立法精神，同法
    第258條之3第3項規定法院審查聲請交付審判案件時「得為
    必要之調查」，其調查證據之範圍，自應以偵查中曾顯現之
    證據為限。而依同法第260條對於「不起訴處分已確定或緩
    起訴處分期滿未經撤銷者得再行起訴」規定之立法理由說明
    ，該條所謂不起訴處分已確定者，包括「聲請法院交付審判
    復經駁回者」之情形在內。故前述「得為必要之調查」，其
    調查證據範圍，即應以偵查中曾顯現之證據為限，不得就告
    訴人新提出之證據再為調查，亦不得蒐集偵查卷以外之證據
    。如不然，將與刑事訴訟法第260條之再行起訴規定混淆不
    清，亦將使法院兼任檢察官之角色，而有回復「糾問制度」
    之虞。又法院為交付審判之裁定時，視為案件已提起公訴，
    案件即進入審判程序，顯見法院裁定交付審判之前提，必須
    偵查卷內所存之證據，已符合刑事訴訟法第251條第1項所規
    定檢察官應提起公訴之「足認被告有犯罪嫌疑」情形，亦即
    該案件已經跨越起訴門檻，始應為交付審判之裁定。倘該案
    件須另行蒐證偵查，始能判斷應否交付審判者，因交付審判
    之審查制度，並無如同再議制度得為發回原檢察官續行偵查
    之設計，法院即應依同法第258條之3第2項前段規定，以聲
    請無理由裁定駁回。
四、經查﹕  
  ㈠臺中地檢署檢察官以111年度偵字第7965號偵查終結後，認被
    告遭告訴人指訴涉犯違反商標法案件，犯罪嫌疑不足，而為
    不起訴處分。其理由略以：
　　訊據被告2人均堅決否認有何違反商標法之犯行，被告賴育
    菘辯稱：伊僅是金雞園小吃店登記名義人，實際負責人是伊
    的姑姑即被告董秀英，被告董秀英表示退休之後要把店面給
    伊，看伊要繼續經營還是收掉，營業地址即臺中市○區○○路0
    00號1、2樓是被告董秀英所有，伊不知道被告董秀英有變更
    招牌及包裝等語，被告董秀英則辯稱，伊於77年起在告訴人
    代表人范家豪之母洪維貞經營之「金之園小吃店民權店」工
    作，當時稱為「金之園草袋飯專賣店」，伊於85年起開始經
    營，並於109年8月時將登記負責人變更為被告賴育菘，洪維
    貞有口頭同意伊使用「金之園」招牌，且電費帳號仍是掛「
    金之園小吃店 洪維貞」，於96年時伊因投資失利，找股東
    投資，條件是營業登記要更換為「金雞園」以確保原先債權
    人不會來要債，後來因股東退出投資，伊就想把招牌換回來
    等語。經查，告訴人金之園有限公司於107年11月1日取得「
    范記金之園」之商標權(註冊/審定號：00000000)，專用期
    限至117年10月31日，現仍在商標使用期限，此有商標單筆
    詳細報表在卷可佐，合先敘明。然被告董秀英前於94年5月1
    6日及6月16日取得「董秀英標章(圖案詳卷)」，其標章雖於
    104年5月15日及6月15日到期，然被告董秀英於74年8月2日
    至98年1月7日在址設臺中市○區○○路000號1、2樓經營金之園
    小吃店民權店之情，此有經濟部商工登記公示資料查詢服務
    在卷可佐，則被告董秀英辯稱其長期在址設臺中市○區○○路0
    00號1、2樓經營金之園小吃店民權店等語尚非無據。而被告
    董秀英雖使用告訴人持有之「金之園」商標權，然其應是表
    示其所經營之「金之園小吃店民權店」，並非基於侵害告訴
    人之商標權所為，難認被告董秀英主觀上有侵害商標權之犯
    意。至於被告賴育菘雖為登記負責人，該店之經營均由被告
    董秀英負責，此經被告2人供述在卷，則難認變更商標之行
    為與被告賴育菘有關，難以認定被告賴育菘有告訴意旨所指
    之犯行。此外，復查無其他積極證據足認被告2人有何犯行
    ，揆諸首揭法條及說明，應認被告2人罪嫌均不足。
  ㈡告訴人對前開不起訴處分不服，聲請再議，經智財高分署檢
    察長駁回告訴人提起之再議，其理由略謂：　
　⒈告訴人認被告等有違反商標法罪嫌，係以被告等經營「金雞
    園小吃店」，卻以「金之園民權店」為名經營臉書粉絲專頁
    ，並在店招上使用「金之園民權店簡餐咖啡」，其所出售的
    餐盒上亦使用「金之園」字樣為據。
　⒉被告2人均否認犯罪，被告賴育菘辯稱：其僅是金雞園小吃店
    之登記名義人，實際負責人為其姑姑即被告董秀英等語。被
    告董秀英則辯稱：其於77年間起在告訴人代表人范家豪之母
    洪維貞所經營之「金之園小吃店民權店」工作，當時名稱為
    「金之園草袋飯專賣店」；其自85年起開始自己經營，並於
    109年8月時將登記負責人變更為被告賴育菘，洪維貞有口頭
    同意其使用「金之園」招牌，且電費帳號仍是掛「金之園小
    吃店洪維貞」，其於96年間因投資失利，股東投資的條件是
    要更換營業登記為「金雞園」，以避免原先債權人前來要債
    ，後因股東退出投資，其就想把招牌換回來等語。
　⒊被告董秀英自74年8月間起即在臺中市○區○○路000號1、2樓經
    營「金之園小吃店民權店」(統一編號00000000)，至98年間
    始停業；而被告賴育菘為負責人之「金雞園小吃店」(統一
    編號00000000)則是於96年12月間始在同址成立，此有經濟
    部商工登記資料查詢及稅籍資料查詢列印資料可稽。
　⒋此經以「金之園民權店」、「金之園小吃店民權店」為關鍵
    字，利用GOOGLE蒐尋引擎，蒐尋告訴人系爭商標申請註冊日
    (107年1月31日)之前的網路資料；發現於102年3月14日即有
    部落客撰寫「台中便當：金之園民權店在簡餐咖啡店吃草袋
    飯」文章(https://coolmac.tw/5214/%E9%87%91%E4%B9%8B%
    E5%9C%92)，從部落客所拍攝照片可見，當時店招牌為「金g
    園」但仍併用「金之園」之招牌(見附件一照片)；另於同年
    12月1日由另一部落客撰寫「[台中]-金之園草袋飯」一文(h
    ttps://blog.xuite.net/qqazwsx7111/twblog/000000000)
    ，從文中所附照片亦可清晰看出，在店招、便當盒、集點卡
    均有使用「金之園」字樣(見附件二照片)。可見被告小吃店
    之營業主體雖有變更，但仍持續使用「金之園小吃店民權店
    」或「金之園」字樣經營便當店。
　⒌按在他人商標註冊申請日前，善意使用相同或近似之商標於
    同一或類似之商品或服務者，不受他人商標權之效力所拘束
    ，商標法第36條第1項第3款定有明文。告訴人註冊號第0000
    0000號「范記金之園」商標係於107年1月31日向智慧財產局
    申請，並於同年11月1日公告取得商標權，此有商標註冊資
    料可稽。然被告董秀英、賴育菘在經營「金之園小吃店民權
    店」、「金雞園小吃店」時，仍有持續將「金之園」作為商
    標使用，則揆諸首開說明，自應不受系爭商標權之拘束。
　⒍綜上所述，被告二人違反商標法罪嫌不足，原檢察官不起訴
    處分之認事用法經核並無違誤，告訴人再議所陳為無理由，
    應予駁回。
  ㈢本院調取並核閱偵卷暨該等偵查卷宗內所附不起訴處分書、
    駁回再議處分書後，認不起訴處分書與駁回再議處分書之各
    項論點均有依據，未見有與卷證資料相違，或違背經驗法則
    、論理法則之處。是本院除肯認上揭不起訴處分書、駁回再
    議處分書所持之各項理由外，茲另就聲請意旨所提理由予以
    指駁如下：
  ⒈按在他人商標註冊申請日前，善意使用相同或近似之商標於
    同一或類似之商品或服務者，不受他人商標權之效力所拘束
    。但以原使用之商品或服務為限；商標權人並得要求其附加
    適當之區別標示，商標法第36條第1項第3款定有明文。其立
    法意旨，係因商標法採註冊先行制度，為保障第三人在他人
    申請註冊之前，善意先使用相同或近似商標之權益，乃容許
    其得在特定條件下使用相同或近似之商標，免受商標權人之
    干涉，以為衡平並符公允。又本款規定善意使用相同或近似
    之商標於同一或類似之商品或服務者，得於他人取得註冊商
    標後繼續使用其在先商標，此乃註冊制度之例外，主要係善
    意先使用人基於不知他人申請商標註冊之故，即已於市場有
    持續使用之事實，縱在他人註冊取得商標權後，善意先使用
    者的利益，仍應受到保障，但其適用需符合：⑴使用相同或
    近似之商標於同一或類似之商品或服務；⑵使用在先的事實
    必需發生在他人商標申請註冊日之前；⑶繼續使用情形未中
    斷且以原使用的商品或服務為限；⑷須基於善意而使用，至
    於所謂先使用他人商標之「善意」，並非以其不知他人商標
    之存在為必要，而係以其使用相同或近似之商標於同一或類
    似之商品或服務時，並無造成消費者混淆誤認之不正競爭意
    圖。
  ⒉經查，告訴人金之園有限公司係於107年11月1日前某日，就
    「范記金之園」名稱及圖樣(本件商標不就「范記」文字主
    張商標權)，向經濟部智慧財產局申請商標註冊登記，經濟
    部智慧財產局於107年11月1日准許註冊登記，告訴人即於11
    0年7月28日寄發律師函通知被告2人侵害其就上開商標之商
    標權等情，業經告訴代理人劉旻翰於警詢時陳述甚詳【見臺
    灣臺中地方檢察署110年度他字第6729號偵查卷宗(下稱他卷
    )第125-128頁】，且有中華民國商標註冊證影本、商標單筆
    詳細報表各1紙、律師函暨普通掛號函件執據共2紙、經濟部
    智慧財產局商標註冊簿1紙在卷可稽(見他卷第29、31、67-6
    9、91頁)，足認此情應堪認定。
  ⒊被告董秀英曾於77年間某日起，在臺中市○區○○路000號告訴
    人代表人范家豪之母洪維貞經營之「金之園小吃店民權店」
    工作，原店名為「金之園小吃店民權店」，而於85年間，經
    洪維貞頂讓由被告董秀英經營，由被告董秀英沿用「金之園
    小吃店民權店」或包含「金之園」等文字在內之店名持續對
    外營業等情，業經被告董秀英於警詢及偵訊時、被告賴育菘
    於警詢時證述明確【董秀英部分：見他卷第117-123頁、臺
    灣臺中地方檢察署111年度偵字第7965號偵查卷宗(下稱偵卷
    )第18-20頁；賴育菘部分：見他卷第115-116頁】，且有臉
    書粉絲專頁畫面列印資料1紙、介紹網頁列印資料1紙、現場
    照片13張、餐盒照片2張在卷可稽(見他卷第33、35、37-61
    、63-65頁)，及營業人統一編號查詢結果1紙、本院95年度
    催字第2030號民事裁定書1份、Google搜尋網頁(搜尋字串「
    金之園民權」)20紙附於偵卷可稽；又「金之園小吃店民權
    店」前曾於74年8月2日以獨資經營類型經核准設立，復經變
    更負責人為「董秀英」等情，此有經濟部工登記公示資料查
    詢服務列印資料1紙附卷供參(見他卷第105頁)，是由前開事
    證可知，告訴人於107年11月1日申請取得「金之園」商標登
    記之日前，該商標已為被告董秀英經營之「金之園小吃店民
    權店」所使用，又該店原係告訴人代表人范家豪之母洪維貞
    移轉由被告董秀英持續經營，足證被告董秀英於告訴人申請
    取得該商標登記之前，已有使用該商標文字經營之情應足堪
    認定。則被告2人使用上開商標之文字圖樣時，該商標尚未
    註冊，自無造成消費者混淆誤認之不正競爭意圖，且無因原
    始招牌更換，些微變更招牌內容而異其認定，是被告2人於
    上開商標為告訴人註冊後仍持續使用之，應符合商標法第36
    條第1項第3款之規定無訛。
　㈣據上所述，原不起訴處分及再議駁回處分業已就被告何以不
    構成告訴人所指違反商標法等罪嫌，詳予論述，所為之事實
    認定及證據取捨，核與本院調閱之偵查案卷相符，復無違反
    論理法則及經驗法則之情事。本案不起訴處分書及駁回再議
    處分書就被告之犯罪嫌疑不足，已為說明，並無違誤。聲請
    交付審判意旨猶執前詞，對於原處分任加指摘，請求交付審
    判，為無理由，應予駁回。
據上論斷，應依刑事訴訟法第258條之3第2項前段，裁定如主文
。
中    華    民    國    111    年    7    月    15    日
                  刑事第十五庭審判長法　官　簡佩珺
                                    法  官  張雅涵
                                    法  官  湯有朋
以上正本證明與原本無異。
不得抗告。
　　　　　　　　　　　　　　　　　　書記官  黃美雲
中　　華　　民　　國　　111 　年　　7 　　月　　15　　日